# 基本數據型別（Basic Data Types）

```{r setup, include = FALSE}
knitr::opts_chunk$set(echo = FALSE)
options(scipen=999)
import::from(magrittr, "%>%")
reticulate::use_python(readLines("./../../envar/pypath"))
```


## 整數（integer）

..., -3, -2, -1, 0, 1, 2, 3, ... 這些就是整數（integer）。

```{python, include = TRUE, echo = TRUE, message = TRUE, warning = TRUE, error = TRUE, results = TRUE}
print(1)
print(2)
```

### 列出整數

我們可以用`print()`陳述將其列出，在`( )`中，不必再加引號，因為「整數」不是「字串」，它們的「數據型別」是不同的。
記住，整數不加引號，字串要加引號。

```{python, include = TRUE, echo = TRUE, message = TRUE, warning = TRUE, error = TRUE, results = TRUE}
print(3)
print("3")
```

上面二個陳述，都得到`3`這個結果，看不出「整數」與「字串」有何不同啊？到底差異何在？

### 何謂數據型別

電腦有幾個基本的數據型別，整數（integer）是其中之一，字串（string）也是其中之一，我們可以用`type()`查看物件的型別。

```{python, include = TRUE, echo = TRUE, message = TRUE, warning = TRUE, error = TRUE, results = TRUE}
print(type(3))
```

結果中的`<class 'int'>`表示`3`是一個`int`（整數）。

```{python, include = TRUE, echo = TRUE, message = TRUE, warning = TRUE, error = TRUE, results = TRUE}
print(type("3"), type("三")) # 同時列出"3"和"三"的型別
```

以上陳述的結果為`<class 'str'>`表示`"3"`、`"三"`都是`str`（字串），因為兩者都被引號所包圍。

### 算術運算子（arithmetic operator）

常用的算術運算子至少包括了：
```{r, echo = FALSE, message = FALSE, warning = FALSE, error = FALSE}
tibble::tribble(~算數運算子, ~說明,
                "+"        , "加",
                "-"        , "減",
                "*"        , "乘",
                "/"        , "除",
                "//"       , "商數",
                "%"        , "餘數",
                "**"       , "次方") %>% 
  knitr::kable()
```

上表的算數運算子皆為中置（infix）運算子，在其前後二側的整數則稱為運算元（operand），運算元與運算子整體合稱為運算式或表達式（expression）。

### 整數運算

我們來看看幾個實際的整數算術運算式例子......

```{python, include = TRUE, echo = TRUE, message = TRUE, warning = TRUE, error = TRUE, results = TRUE}
print(1 + 2)  # 加
print(3 - 4)  # 減
print(5 * 6)  # 乘
print(8 / 2)  # 除
print(7 // 3) # 商數
print(7 % 3)  # 餘數
print(3 ** 2) # 次方
```

### 自我練習（整數算數運算）

1. 打開Jupyter或Spyder。
1. 嘗試用整數進行各種算數運算。


## 浮點（floating point）

前面所學的整數只構成了數線上等距離散的點，那數線上其它非整數的點要怎麼表示呢？例如：半個蘋果、四分之三條香蕉、八公升的牛奶由五個人來分。這種情形就要用小數點來表示，因為各個數值的小數點位置不一定相同，小數點不固定而是浮動的，故稱為「浮點」。

```{python, include = TRUE, echo = TRUE, message = TRUE, warning = TRUE, error = TRUE, results = TRUE}
print(1 / 2)  # 半個蘋果
print(3 / 4)  # 四分之三條香蕉
print(8 / 5)  # 八公升牛奶分配給五個人
```

細心的同學在前面整數運算式的例子中就可發現`8 / 2`的結果不是`4`（整數）而是`4.0`（浮點），因為python自動將除的結果型別改為浮點了。

```{python, include = TRUE, echo = TRUE, message = TRUE, warning = TRUE, error = TRUE, results = TRUE}
print(type(8 / 2))
```

好奇的你可能會問：「在數學上，`1`完全等於`1.0`、2`完全等於`2.0`，為什麼在電腦上還要特別區分為不同的型別呢？」這是因為電腦的記憶體及儲存媒介所存放的紀錄，只用「0」和「1」來表示，這一大串的0和1的意義，要靠型別區分才能解釋。就好像「大丈夫」出現在中文及日文語境下的意思不同，又好比 The soldier decided to desert his dessert in the desert.（該士兵決定將他的點心捨棄在沙漠裡）其中desert前後意思不同。

### 浮點運算

前面所述的算術運算子，也都可以用在浮點型別的運算元上。

### 型別轉換（整數、浮點）

整數和浮點這二者可以互相轉換，要轉成整數用`int( )`，要轉成浮點用`float( )`。
```{python, include = TRUE, echo = TRUE, message = TRUE, warning = TRUE, error = TRUE, results = TRUE}
print(int(2.5))       # 浮點轉換為整數，原有小數部分將被移除
print(type(int(2.5))) # 浮點轉換為整數，確認改成整數型別
print(type(float(3))) # 整數轉換為浮點，確認改成浮點型別
```

### 自我練習（整數浮點算數運算、型別轉換）

1. 打開Jupyter或Spyder。
1. 嘗試用整數與浮點進行各種算數運算。
1. 使用`type( )`函式，查看運算元與運算結果的型別。
1. 嘗試在整數與浮點間雙向進行型別轉換，看能不能找出一些規律，在哪些情況下是符合自己預期的？哪些情況下不像是自己預期的？

## 複數（complex）

一個複數包括了實數與虛數，虛數部分以j表示，在對負值取平方根時產生，以後學校會教，現在可以暫時不去管它。

## 布林（boolean）

布林型別有二種值：`True`（真）與`False`（假）；通常是比較運算的結果。

### 比較運算子（comparison operator）

常用的比較運算子有：
```{r, echo = FALSE, message = FALSE, warning = FALSE, error = FALSE}
tibble::tribble(~比較運算子, ~說明,
                "=="       , "等於",
                "!="       , "不等於",	
                ">"        , "大於",
                "<"        , "小於",	
                ">="       , "大於等於",
                "<="       , "小於等於") %>% 
  knitr::kable()
```

注意，python判斷是否相等用`==`（要用二個等號）而不是數學上通用的`=`（只用一個等號），我們來看看幾個實際的比較運算式例子......
```{python, include = TRUE, echo = TRUE, message = TRUE, warning = TRUE, error = TRUE, results = TRUE}
print(1 == 2)  # 等於
print(3 != 4)  # 不等於
print(5 >= 6)  # 大於等於
print(7 <= 8)  # 小於等於
```

### 邏輯運算子（logical operator）

一個或多個布林值，還可以進行邏輯運算，邏輯運算子有：
```{r, echo = FALSE, message = FALSE, warning = FALSE, error = FALSE}
tibble::tribble(~邏輯運算子, ~說明, ~作用,
                "and"      , "且" , "前後二個運算元都為真的話，結果為真",
                "or"       , "或" ,	"前後二個運算元只要一個為真，結果為真",
                "not"      , "非" , "前置運算子，將真的運算元變假，假的變真") %>% 
  knitr::kable()
```

直接看實例更容易理解邏輯運算：
```{python, include = TRUE, echo = TRUE, message = TRUE, warning = TRUE, error = TRUE, results = TRUE}
print(True  and True, # 「且」的例子
      True  and False,
      False and True,
      False and False)
print(True  or True, # 「或」的例子
      True  or False,
      False or True,
      False or False)
print(not True, # 「非」的例子
      not False)
```

### 運算先後順序

假如運算式中含有多個運算子，這些運算子的先後順序，並不是從最左依序執行到最右，有的運算子再更右邊但可能比在左邊的另一些運算子更先被執行，下表中先被執行的排在前面，越後面就越晚被執行。：
```{r, echo = FALSE, message = FALSE, warning = FALSE, error = FALSE}
tibble::tribble(~運算子               , ~說明,
                "( )"                 , "括弧",
                "**"                  , "次方，中置算術運算子",
                "+x, -x"              , "正號、負號，前置運算子", 
                "*, /, //, %"         , "乘、除、商數、餘數，中置算術運算子",
                "+, -"                , "加、減，中置算術運算子",
                "==, !=, >, >=, <, <=", "中置比較運算子",
                "not"                 , "非，邏輯運算子",
                "and"                 , "且，邏輯運算子",
                "or"                  , "或，邏輯運算子") %>% 
  knitr::kable()
```

因為括弧`( )`是最優先的，如果順序不容易記住的話，就自己將要先執行的運算用括弧圍住即可，例如：
```{python, include = TRUE, echo = TRUE, message = TRUE, warning = TRUE, error = TRUE, results = TRUE}
print( 2 + 3  * 4) # 因為先乘除再加減，python先執行 3 * 4 = 12，再執行 2 + 12 = 14
print((2 + 3) * 4) # 使用括弧就可以先做 2 + 3 = 5，再做 5 * 4 = 20
```

### 型別轉換（布林、整數、浮點）

布林也能和整數與浮點互相轉換，要轉成布林用`bool( )`。
```{python, include = TRUE, echo = TRUE, message = TRUE, warning = TRUE, error = TRUE, results = TRUE}
print(bool()) # 無輸入值為假
print(bool(0)) # 整數0為假
print(bool(1)) # 整數1為真
print(bool(0.0)) # 浮點零值為假
print(bool(0.1)) # 非零浮點為真
print(bool("")) # 空字串為假
print(bool(" ")) # 非空字串為真
print(int(True)) # 真值為整數1
print(int(False)) # 假值為整數0
print(float(True)) # 真值為浮點1.0
print(float(False)) # 假值為浮點0.0
```


### 自我練習（比較運算、邏輯運算、型別轉換）

1. 打開Jupyter或Spyder。
1. 嘗試用整數與浮點進行各種比較運算。
1. 嘗試用比較運算結果再進行邏輯運算。
1. 適當使用`type( )`函式，查看運算元與運算結果的型別。
1. 嘗試在整數、浮點、布林三者間進行型別轉換，看能不能找出一些規律，在哪些情況下是符合自己預期的？哪些情況下不像是自己預期的？


## 字串（string）

### 字串運算

在python中，字串也可以使用算術運算子的「加」（接續）和「乘」（重複），像這樣：
```{python, include = TRUE, echo = TRUE, message = TRUE, warning = TRUE, error = TRUE, results = TRUE}
print("Pen" + "Pineapple" + "Apple" + "Pen") # 將四個單詞接續起來
print("Apple" * 2) # 將這個單詞重複二次
print("Pen" + "Pine" + 2 * "Apple" + "Pen") # 先乘再加，先重複再接續
```

在python中，字串也可以使用比較運算子的「大於」和「小於」，像這樣：
```{python, include = TRUE, echo = TRUE, message = TRUE, warning = TRUE, error = TRUE, results = TRUE}
print("A" > "z", "Z" < "a")
print("Dog" > "Cat", "Apple" < "Banana")
```


### 型別轉換（字串、整數、浮點）

字串也能和整數、浮點及布林互相轉換，要轉成字串用`str( )`。
```{python, include = TRUE, echo = TRUE, message = TRUE, warning = TRUE, error = TRUE, results = TRUE}
print(str()) # 無輸入值得空字串（而非空白字符）
print(str(1)) # 輸入整數得整數字串
print(str(1.0)) # 輸入浮點得浮點字串
print(str(True)) # 輸入布林真值為真值字串
print(str(False)) # 輸入布林假值得假值字串
print(int("1")) # 整數字串轉為整數
print(int("3.14")) # 帶小數的字串不能轉為整數，錯誤！
print(float("3.14")) # 帶小數點的字串轉為浮點
print(float("1,234.5")) # 字串轉為浮點，字串不得帶有撇節，錯誤！
```

### 自我練習（混合四種型別三種運算、四種型別轉換、調整運算執行順序）

1. 打開Jupyter或Spyder。
1. 嘗試字串的算術運算與比較運算，後者再接邏輯運算。
1. 適當使用`type( )`函式，查看運算元與運算結果的型別。
1. 嘗試在整數、浮點、布林、字串四者間進行型別轉換，看能不能找出一些規律，在哪些情況下是符合自己預期的？哪些情況下不像是自己預期的？
1. 混合使用包括整數、浮點、布林、字串四種型別，進行包括算術、比較、邏輯三種運算，使用括弧強制改變各運算子的執行順序，看結果是否符合自己預期。


### 字串方法

方法（methods）就是適用於某型別或類別的函式（functions），要簡單地區別這二者，可看它們對某物件的用法，假設物件名為object，函式名為function，方法名為method：

+ 函式用法：`function(object)`

+ 方法用法：`object.method()`

函式用於字串舉例如下：
```{python, include = TRUE, echo = TRUE, message = TRUE, warning = TRUE, error = TRUE, results = TRUE}
# len( )指length，是個回報長度的函式，物件（字串）放在括弧內，len( )會回報該物件的長度。
print(len('Dog'), len('Duck'), len('Apple'), len('Banana')) 
print(max('Hello, World!')) # 列出最大的字符。
print(min('Hello, World!')) # 列出最小的字符。
```

字串方法很多，例示如下：
```{python, include = TRUE, echo = TRUE, message = TRUE, warning = TRUE, error = TRUE, results = TRUE}
print('hElLo, wOrLd!'.capitalize()) # capitalize( )：首字改成大寫。
print('hElLo, wOrLd!'.upper()) # upper( )：全部改成大寫。
print('hElLo, wOrLd!'.lower()) # lower( )：全部改成小寫。
print('hElLo, wOrLd!'.swapcase()) # swapcase( )：大寫改小寫，小寫改大寫。
print('Hello, World!'.count('o')) # count( )：回報某字串（此處為「o」）出現幾次。
print('Hello, World!'.find('o')) # find( )：回報某字串（此處為「o」）最先出現位置（從0算起），找不到的話回報「-1」。
print('Hello, World!'.index('o')) # index( )：回報某字串（此處為「o」）最先出現位置（從0算起），找不到就丟出錯誤信息。
print('Hello, World!'.rfind('o')) # find( )：回報某字串（此處為「o」）最後出現位置（從0算起），找不到的話回報「-1」。
print('Hello, World!'.rindex('o')) # index( )：回報某字串（此處為「o」）最後出現位置（從0算起），找不到就丟出錯誤信息。
print('Hello, World!'.replace('Hello', 'Hi')) # replace( )：字串替代，此處用Hi替代Hello。
print('  Hello, World!  '.strip()) # strip( )：消除字串前後空白。
print('Hello, World!'.zfill(20)) # zfill( )：在字串左側補0至指定長度（此處為20）。
```

### 自我練習（字串方法）

1. 打開Jupyter或Spyder。
1. 將學過的每個字串方法，至少用自己的例子執行三次，看看與自己的預期是否相同。


## 學習要點

1. 瞭解「整數、浮點、布林、字串」四種型別。
1. 學會使用`type( )`查看物件型別。
1. 學會使用`int( )`、`float( )`、'bool( )`、'str( )`等函式，能在不同型別間進行轉換。
1. 瞭解「算術運算」、「比較運算」、「邏輯運算」用在哪種場合或情境，能掌握各個運算符號（運算子）的具體使用方法。
1. 學會使用多種字串方法，並能自行舉例說明。

## 尋找幫助

前面已經學過了如何利用`help( )`函式輸入關鍵字使其回報相關內容，這裡列示了一些與本章所列的關鍵字，如有興趣可視需要自己執行看看。因為執行結果很長很佔篇幅，這裡就不列出了。
```{python, eval = FALSE, include = TRUE, echo = TRUE, message = TRUE, warning = TRUE, error = TRUE, results = TRUE}
print(help(type))
print(help(int))
print(help(float))
print(help(bool))
print(help(str))
```

