# 基本數據型別（Basic Data Types）

```{r setup, include = FALSE}
knitr::opts_chunk$set(echo = FALSE)
options(scipen=999)
import::from(magrittr, "%>%")
reticulate::use_python(readLines("./../../envar/pypath"))
```


## 整數（integer）

..., -3, -2, -1, 0, 1, 2, 3, ... 這些就是整數（integer）。

```{python, include = TRUE, echo = TRUE, message = TRUE, warning = TRUE, error = TRUE, results = TRUE}
1
2
```

### 列出整數

我們可以用`print()`陳述將其列出，在`( )`中，不必再加引號，因為「整數」不是「字串」，它們的「數據型別」是不同的。
記住，整數不加引號，字串要加引號。

```{python, include = TRUE, echo = TRUE, message = TRUE, warning = TRUE, error = TRUE, results = TRUE}
print(3)
print("3")
```

上面二個陳述，都得到`3`這個結果，看不出「整數」與「字串」有何不同啊？到底差異何在？

### 何謂數據型別

電腦有幾個基本的數據型別，整數（integer）是其中之一，字串（string）也是其中之一，我們可以用`type()`查看物件的型別。

```{python, include = TRUE, echo = TRUE, message = TRUE, warning = TRUE, error = TRUE, results = TRUE}
type(3)
```

結果中的`<class 'int'>`表示`3`是一個`int`（整數）。

```{python, include = TRUE, echo = TRUE, message = TRUE, warning = TRUE, error = TRUE, results = TRUE}
type("3")
type("三") # 同時列出"3"和"三"的型別
```

以上二個陳述的結果都是`<class 'str'>`表示`"3"`、`"三"`都是`str`（字串），兩者都被引號所包圍。


### 整數運算

常用的算數運算至少包括了：
```{r, echo = FALSE, message = FALSE, warning = FALSE, error = FALSE}
tibble::tribble(~運算符號, ~作用,
                "+",       "加",
                "-",       "減",
                "*",       "乘",
                "/",       "除",
                "//",      "商數",
                "%",       "餘數",
                "**",      "次方") %>% 
  knitr::kable()
```

上表中的運算符號稱為算數運算子（arithmetic operator），此處皆為中置（infix）運算子，在其前後二側的整數則稱為運算元（operand），運算元與運算子整體合稱為運算式或表示式（expression）。

我們來看看以下幾個實際的運算式例子......

```{python, include = TRUE, echo = TRUE, message = TRUE, warning = TRUE, error = TRUE, results = TRUE}
1 + 2  # 加
3 - 4  # 減
5 * 6  # 乘
8 / 2  # 除
7 // 3 # 商數
7 % 3  # 餘數
3 ** 2 # 次方
```

### 自我練習

打開Jupyter，嘗試用整數進行各種運算。


## 浮點（float）


## 複數（complex）

一個複數包括了實數與虛數，在對負值取平方根時產生，以後學校會教，現在可以暫時不去管它。

## 布林（bool）




## 字串（string）



